臺灣桃園地方法院刑事判決　　　　　　　 95年度易字第127號
公　訴　人　臺灣桃園地方法院檢察署檢察官
被　　　告　乙○○
　　　　　　　　　　號9樓之1.
選任辯護人　巨克安律師
上列被告因竊佔等案件，經檢察官提起公訴（93年度偵字第1400
7 號），被告於本院準備程序進行中就被訴事實為有罪之陳述，
經告知簡式審判程序之旨，並聽取當事人之意見後，本院合議庭
裁定由受命法官獨任進行簡式審判程序，判決如下：
    主  文
乙○○意圖為自己不法之利益，而竊佔他人之不動產，處有期徒
刑月，如易科罰金，以銀元佰元即新臺幣玖佰元折算壹日，
減為有期徒刑壹月又拾伍日，如易科罰金，以銀元佰元即新臺
幣玖佰元折算壹日。
    事  實
一、乙○○係址設桃園縣大溪鎮復興里湳仔溝20-1號「龍珠灣育
    樂股份有限公司」（下稱龍珠灣公司）負責人，明知龍珠灣
    公司所有之桃園縣大溪鎮○○段柑坪小段1-8 號地號等12筆
    私有土地，與桃園縣大溪鎮○○段柑坪小段1-17地號土地（
    下稱柑坪小段1-17地號土地）毗鄰，且桃園縣大溪鎮○○段
    柑坪小段1-17地號土地所有權人係中華民國，委由財政部國
    有財產局管理，且由甲○○向財政部國有財產局所承租使用
    中（租期為民國91年8 月1 日起至101 年7 月31日止），係
    為他人所有之土地，乙○○未經上開土地所有權人、管理人
    或承租人之同意，對該柑坪小段1-17地號土地並無佔用之正
    當權源。詎乙○○為使坐落於石門水庫旁之龍珠灣公司有較
    佳之園區景觀及通行環境，竟意圖為自己不法之利益，於民
    國93年5 月中旬，未經告訴人同意，擅自僱用不知情之成年
    工人將甲○○所承租如附件大溪地政事務所94年4 月26日土
    地複丈成果圖所示柑坪小段1-17地號中「1-17(A) 」、「1-
    17(B) 」、「1-17(C) 」、「1-17(D) 」、「1-17(E) 」部
    分面積共0.1316公頃土地中上高約數公尺之小山丘鏟平，並
    逕自挖除毀棄甲○○在上開承租土地上種植之林木3 株，而
    私自進行整地工程，以此方式將上開土地竊佔入己，並致生
    損害於上開土地之所有人中華民國、管理人財政部國有財產
    局與承租人甲○○。
二、案經甲○○訴由桃園縣政府警察局大溪分局報告臺灣桃園地
    方法院檢察署檢察官偵查起訴。
    理  由
一、按刑事訴訟法第273 條之1 第1 項規定除被告所犯為死刑、
    無期徒刑、最輕本刑為3 年以上有期徒刑之罪或高等法院管
    轄第一審案件者外，於審判期日前之程序進行中，被告先就
    被訴事實為有罪之陳述時，審判長得告知被告簡式審判程序
    之旨，並聽取當事人、代理人、辯護人及輔佐人之意見後，
    裁定進行簡式審判程序。經查，本件被告乙○○被訴竊佔等
    案件，非前開不得進行簡式審判程序之案件，經被告於本院
    準備程序時就被訴事實為有罪之陳述，且經本院告知被告簡
    式審判程序之旨，聽取被告及檢察官之意見後，爰依上開刑
    事訴訟法第273 條之1 第1 項之規定，由本院合議庭裁定改
    依簡式審判程序審判之，合先敘明。
二、上揭犯罪事實，業據被告乙○○於本院審理中坦承在卷，核
    與證人即告訴人甲○○指訴及證人曾世強、許家源、劉邦源
    、陳惠評證述之情節，互核大致相符，此外復有桃園縣政府
    警察局大溪分局函文、桃園縣大溪地政事務所、大溪鎮○○○
    段柑坪小段1-17地號地籍現場套繪圖、地籍圖謄本、桃園縣
    大溪地政事務所93年8 月6 日複丈成果圖、國有林地租賃契
    約書、現場照片、桃園縣政府訴願答辯書、臺灣省國有林地
    暫准使用租賃契約書、告臺灣桃園地方法院檢察署檢察官94
    年3 月24日現場勘驗筆錄、勘驗照片、土地主檔各錄資料查
    詢桃園縣大溪鎮○○段柑坪小段1-17地號土地土地登記謄本
    、大溪地政事務所土地複丈結果通知書、土地勘清查表列印
    資料、行政院農業委員會林務局新竹林區管理處大溪工作站
    函、臺灣省國有森林用地出租造林契約書、大溪地政事務所
    94年4 月26日土地複丈成果圖、國有森林用地出租造林承租
    訂約區域圖面、空照圖等件在卷可稽，足認被告前揭任意性
    自白核與事實相符，應堪採信。綜上所述，本件事證明確，
    被告犯行洵堪認定，應予依法論罪科刑。
三、查被告行為後，刑法及刑法施行法部分條文業經修正公布，
    並均於95年7 月1 日施行。修正後刑法第2 條第1 項之規定
    ，係規範行為後法律變更所生新舊法律比較適用之準據法，
    於修正後刑法施行後，應適用修正後刑法第2 條第1 項規定
    之「從舊從輕」之原則為比較；修正後刑法第2 條第2 項，
    則為同條第1 項之特別規定，於修正後刑法施行後，關於非
    拘束人身自由之保安處分，應依修正後刑法第2 條第2 項之
    規定，適用裁判時之法律。又修正後刑法第35條，乃刑之重
    輕之法定次序與標準，應適用裁判時之修正後刑法第35條之
    規定。修正後刑法第2 條第1 項係採「從舊從輕」原則，適
    用最有利於行為人之法律。既曰法律，自較刑之範圍為廣；
    除法律有特別規定者（如修正後刑法第2 條第2 項非拘束人
    身自由之保安處分適用裁判時法，修正後刑法施行法第9 條
    之3 規定之情形），應依其規定；或事關執行之緩刑之宣告
    ，或犯罪在刑法修正施行前，自首在刑法施行後之自首部分
    ，或程序之規定（程序從新，如刑法第40條沒收宣告之程序
    規定），應適用裁判時之修正後刑法之規定外；依修正後刑
    法第2 條第1 項比較時，應就「罪、刑」有關之共犯、未遂
    犯、連續犯、牽連犯、結合犯以及累犯加重、自首減輕暨其
    他法定加減原因（如身分加減）與加減例等一切情形，綜其
    全部之結果而為比較後，予以整體適用，不能割裂而分別適
    用有利益之條文。關於易科罰金之折算標準、易服勞役之折
    算標準及期限、罰金與死刑是否併予執行、多數有期徒刑定
    應執行之刑時之最高刑期之限制等之修正，事涉行為人易刑
    折算標準金額之多寡與期限之長短及定執行刑時能否就罰金
    刑併予執行或有期徒刑定應執行之刑時最高度之限制，亦均
    屬依修正後刑法第二條第一項所應比較適用法律之範圍。拘
    束人身自由之保安處分，並非屬修正後刑法第2 條第2 項規
    定應適用裁判時法之範圍，除有特別規定者外，亦屬應依修
    正後刑法第2 條第1 項比較適用之法律；從刑附屬於主刑，
    除法律有特別規定者外，依主刑所適用之法律（以上參考最
    高法院95年5 月23日刑事庭第8 次會議決議及最高法院24年
    上字第4634號、24年上字第5292號、27年上字第2615號判例
    ）。其次，法律有變更而須為新、舊法之比較以定其適用之
    目的，厥唯保障行為人之既有法律地位不致因法律之修正而
    惡化或受到更不利益之結果並兼謀行為人之利益，此為最高
    之價值，非必斤斤於法律體系適用之完整性，況或基於法規
    之性質，如程序性之法律、事涉執行之緩刑規定，依法理係
    均應適用新法，或因法律另有規定，如修正後刑法第2 條第
    2 項規定「非拘束人身自由之保安處分係適用裁判時之法律
    」，修正後刑法施行法第3 條之1 第2 項規定「於九十四年
    一月七日刑法修正施行前犯併合處罰數罪中之一罪，且該數
    罪均符合第四十一條第一項得易科罰金之規定者，適用九十
    年一月四日修正之刑法第四十一條第二項規定」，即有此情
    形係一律適用行為時法之舊法，由是可見遇有法律修正而須
    選擇適用新法或舊法時，應依法規之性質或視法律之規定各
    自決之，不受其他法規如何適用之羈絆，在選法適用時，本
    即寓有可據個別之特性而割裂分別適用新法或舊法之容許性
    ，縱令須為利、弊之比較以定如何適用之法規亦無不同，至
    數項經修正之法律須整體比較以同其新、舊法之適用俾維持
    法律體系之完整性，核係各該法律在適用上因具「依附及相
    互關聯」之特性使然，非屬新、舊法應比較利、弊藉資保障
    行為人之既有法律地位兼謀其利益之立法意旨所必然。準此
    以解，就「罪、刑」有關之規定諸如共犯、未遂犯、連續犯
    、牽連犯、結合犯以及累犯加重、自首減輕暨其他法定加減
    原因（如身分加減）與加減例等一切情形，應綜其全部之結
    果而為比較後，予以整體適用，不能割裂而分別適用有利益
    之條文，固如前述，惟究其緣由，實係著眼於因各該規定皆
    涉及犯罪之態樣、階段、罪數、法定刑得或應否加、減暨加
    減之幅度，並進而影響法定刑或處斷刑之範圍，換言之，各
    該「罪、刑」之規定須經綜合考量整體適用後，方能據以限
    定法定刑或處斷刑之範圍，嗣始得於該範圍內為一定刑之宣
    告，易詞以言，個別宣告刑雖屬單一之結論，然實係經綜合
    考量整體適用各相關「罪、刑」規定之所得，因之，宣告刑
    所據以決定之各相關「罪、刑」規定，顯具適用上之「依附
    及相互關聯」之特性，自須同其新、舊法之適用，第查，「
    易刑」或「定執行刑」係規範宣告刑得或應如何執行之法律
    ，核屬為刑之宣告後始生應否適用問題之規定，非屬宣告刑
    所據以決定因而須先行確定如何適用新、舊之法規，依其性
    質，在未為刑之宣告前亦無可能確定應否適用而預先選定須
    適用新或舊法，復無此必要，不寧唯是，該規定所涵攝之「
    小前提」係「宣告刑」，猶與「罪、刑」規定涵攝之「小前
    提」為「歷史社會事實」迥異，職是，「易刑」及「定執行
    刑」之規定，不論涵攝之「小前提」、決定應否適用之階段
    及適用後所得之法律效果，與「罪、刑」之規定皆不相侔，
    與之顯不具適用上之「依附及相互關聯」之特性，依前述，
    要毋須與「罪、刑」之規定同其新、舊法之適用，自得秉其
    本身之性質而各據應涵攝之「小前提」為新、舊、利、弊之
    比較後個別定其法律之適用，尤應敘明。茲首就與本案有關
    且於為刑之宣告前須先行及連帶確定應如何適用之法律修正
    情形列述如下：
（一）與罪、刑有關且須依修正後刑法第2 條第1 項規定為利、
      弊之比較以定如何適用之法律變更部分：
   1、修正前刑法第33條第5 款規定「罰金：（銀元）一元以上
      。」，復依罰金罰鍰提高標準條例第1 條前段規定提高為
      10倍，折算新臺幣為30元；修正後刑法第33條第5 款規定
      「罰金：新臺幣一千元以上，以百元計算之。」，現行刑
      法中，有關於罰金刑之最低度刑之規定已有修正，自屬法
      律變更。
   2、修正前刑法第55條規定「犯一罪而其方法或結果行為犯他
      罪名者，從一重處斷。」，此即學理上所稱之「牽連犯」
      ，然修正後已將之刪除，即改採一罪一罰之原則。
   3、就罰金刑之加減例，修正前刑法第68條規定「拘役或罰金
      加減者，僅加減其最高度」，修正後刑法第67條則規定「
      有期徒刑或罰金加減者，其最高度及最低度同加減之」，
      並刪除第68條有關罰金刑加減之規定，進言之，經修正後
      ，罰金之最低度刑亦在加減之列。
   4、準此，經綜合適用修正前、後之罪、刑相關規定予以比較
      ，就被告而言，修正後之規定顯非較修正前之規定對其有
      利，因之，依現行即修正後刑法第2 條第1 項前段規定，
      此部分自應整體適用修正前刑法之有關規定，合先敘明。
（二）毋須依修正後刑法第2 條第1 項規定為利、弊之比較以定
      如何適用之法律修正部分：
   1、刑法分則各條文所定之罰金刑，其幣別原為「銀元」，又
      倘非屬72年7 月26日至94年1 月7 日間新增或修正之條文
      ，所定罰金數額並依罰金罰鍰提高標準條例第1 條前段規
      定提高為10倍。而依95年6 月14日修正公布、同年7 月1
      日施行之中華民國刑法施行法第1 條之1 ：「中華民國九
      十四年一月七日刑法修正施行後，刑法分則編所定罰金之
      貨幣單位為新臺幣。九十四年一月七日刑法修正時，刑法
      分則編未修正之條文定有罰金者，自九十四年一月七日刑
      法修正施行後，就其所定數額提高為三十倍。但七十二年
      六月二十六日至九十四年一月七日新增或修正之條文，就
      其所定數額提高為三倍。」。惟刑法施行法第1 條之1 施
      行後，罰金刑貨幣單位雖有「銀元」、「新臺幣」之差異
      ，惟適用結果之罰金額度則無二致，就罰金法定刑提高之
      「刑罰權規範內容」並無利或不利變更，自不生新舊法之
      比較問題，應適用具特別法及準據法之刑法施行法第1 條
      之1 規定（臺灣高等法院暨所屬法院95年度法律座談會刑
      事類提案第16號參照）。
   2、綜上所述，此部分應依一般法律適用原則，適用裁判時法
      。
四、核被告乙○○所為，係犯刑法第320 條第2 項、第1 項竊佔
    罪、同法第354 條毀損罪。被告乙○○擅自僱用不知情之成
    年工人將甲○○所承租如附件大溪地政事務所94年4 月26日
    土地複丈成果圖所示柑坪小段1-17地號中「1- 17(A)」、「
    1-17(B) 」、「1-17(C) 」、「1-17(D) 」、「1-17(E) 」
    部分面積共0.1316公頃之土地中上高約數公尺之小山丘鏟平
    ，並挖除甲○○在上開承租土地上種植之林木3 株，而竊佔
    上開土地並毀棄前開林木，為間接正犯。被告係以挖除甲○
    ○前述林木3 株之方法，達成竊佔上述土地之結果，是被告
    所犯上開2 罪間，具方法、結果之牽連關係，應依修正前刑
    法第55條牽連犯之規定，從一重論以刑法第320 條第2 項、
    第1 項竊佔罪。爰審酌被告擅自竊佔使用上開他人土地，僅
    為使其經營之龍珠灣公司有較佳園區景觀及通行環境之犯罪
    目的、其以剷除上開土地上之小土丘及告訴人甲○○所有之
    林木等方式竊佔上開土地之犯罪手段、竊佔前開土地期間長
    短，及被告犯後自白犯行，態度尚佳，且曾多次與告訴人試
    行協商賠償，僅因金額差距過大而未達成和解，堪認已有悔
    意，又其前無犯罪紀錄，素行良好，並其犯罪動機、所生危
    害等一切情狀，量處如主文所示之刑。次查，被告行為後，
    刑法易科罰金之規定亦經修正，修正前刑法第41條第1 項前
    段規定：「犯最重本刑為五年以下有期徒刑以下之刑之罪，
    而受六個月以下有期徒刑或拘役之宣告，因身體、教育、職
    業、家庭之關係或其他正當事由，執行顯有困難者，得以一
    元以上三元以下折算一日，易科罰金。」，此折算標準並應
    適用修正前罰金罰鍰提高標準條例第2 條規定，就其原定數
    額提高為一百倍折算一日，亦即被告行為時之易科罰金折算
    標準，應以銀元100 元以上300 元以下之數額折算1 日，經
    換算為新臺幣，則應以新臺幣300 元以上900 元以下折算1
    日。惟95年7 月1 日施行之刑法第41條第1 項前段規定：「
    犯最重本刑為五年以下有期徒刑以下之刑之罪，而受六個月
    以下有期徒刑或拘役之宣告者，得以新臺幣一千元、二千元
    或三千元折算一日，易科罰金」，於同日並廢除罰金罰鍰提
    高標準條例第2 條之規定，亦即係以新臺幣1,000 元、2,00
    0 元或3,000 元折算1 日，比較之下，修正後之規定顯非較
    有利於行為人，依修正後刑法第2 條第1 項前段規定，此部
    分應適用行為時法，爰依修正前刑法第41條第1 項前段、修
    正前罰金罰鍰提高標準條例第2 條規定，併諭知對被告所宣
    告之刑易科罰金之折算標準。又查，中華民國九十六年罪犯
    減刑條例業於96年7 月16日施行，本件被告之犯罪時間係在
    96年4 月24日以前，合於該條例第2 條第1 項第3 款之規定
    ，應依該規定減其刑期二分之一，並仍就減得之刑再諭知易
    科罰金之折算標準。
據上論斷，應依刑事訴訟法第273 條之1 第1 項、第299 條第1
項前段，修正後刑法第2 條第1 項前段，刑法第320 條第2 項、
第1 項、第354 條，修正前刑法第55條、第41條第1 項前段，修
正前罰金罰鍰提高標準條例第2 條，刑法施行法第1 條之1 第1
項、第2 項前段，中華民國九十六年罪犯減刑條例第2 條第1 項
第3 款、第7 條、第9 條，逕以簡易判決處如主文所示之刑。
本案經檢察官許曉微到庭執行職務。
中　　華　　民　　國　　96　　年　　12　　月　　27　　日
                  刑事第十一庭  法　官　林蕙芳
以上正本證明與原本無異。
如不服本判決，應於判決送達後10日內向本院提出上訴狀（應附
繕本），其未敘述上訴理由者，應於上訴期間屆滿後20日內補提
理由書狀於本院，上訴於臺灣高等法院。
  　　　　　　　　　　　　　　　書記官　李佩玲
中　　華　　民　　國　　97　　年　　1 　　月　　2 　　日
附錄論罪科刑依據之法條：
中華民國刑法第320條（普通竊盜罪、竊佔罪）
意圖為自己或第三人不法之所有，而竊取他人之動產者，為竊盜
罪，處 5 年以下有期徒刑、拘役或 5 百元以下罰金。
意圖為自己或第三人不法之利益，而竊佔他人之不動產者，依前
項之規定處斷。
前二項之未遂犯罰之。
